臺灣桃園地方法院小額民事判決
110年度壢保險簡字第94號
原      告  富邦產物保險股份有限公司

法定代理人  羅建明  
訴訟代理人  潘炳煌  
            吳正偉  
被      告  莊志鴻    住○○市○鎮區○○路0段000巷00弄0                          號0樓

上列當事人間請求損害賠償事件，本院於民國110年12月3日言詞
辯論終結，判決如下：
    主      文
一、被告應給付原告新臺幣貳萬伍仟肆佰元，及自民國一百一十
    年四月九日起至清償日止，按年利率百分之五計算之利息。
二、訴訟費用（除縮減部分外）新臺幣壹仟元由被告負擔。 
三、本判決得假執行。
　　理 由 要 領
一、本件依民事訴訟法第436條之18第1項規定，除下列理由要領
    外，僅記載主文，其餘省略。
二、原告起訴時聲明原為：「被告應給付原告新臺幣（下同）10
    5,285元，及自起訴狀繕本送達翌日起至清償日止，按年息5
    ％計算之利息。」（見本院卷第3頁）；嗣於民國110年12月3
    日本院審理中，變更聲明為：「被告應給付原告25,400元，
    及自起訴狀繕本送達翌日起至清償日止，按年息5％計算之利
    息。」（見本院卷第79頁）。原告前開所為，經核屬減縮訴
    之聲明，依民事訴訟法第255條第1項但書第3款之規定，並
    無不合，應予准許。
三、原告主張：被告駕駛車牌號碼000-0000號自用小客車（下稱
    被告汽車），於民國108年3月14日17時許，行駛於桃園市平
    鎮區中豐路與南豐路口時，因未注意車前狀況，撞擊由訴外
    人格上汽車租賃股份有限公司所有並由訴外人林群傑駕駛原
    告承保車牌號碼000-0000號租賃小客車（下稱系爭車輛），
    致系爭車輛毀損。系爭車輛受損部分經送廠修復後，其修復
    之費用為105,285元（零件費用折舊前為56,484元，折舊後
    為35,867元、工資費用為34,400元、烤漆費用為14,401元）
    ，原告已依保險契約賠付被保險人。又被告當時有未注意車
    前狀況之情形，應負擔3成肇事責任，其餘7成責任則由原告
    負擔，為此，爰依侵權行為及保險代位之法律關係提起本件
    訴訟等語。並聲明：如變更後之聲明所示。
四、被告未於言詞辯論期日到場，亦未提出書狀作聲明或陳述。
     　　
五、原告主張之上開事實，除肇事責任及應賠償之金額外，業據
    其提出與所述相符之系爭車輛行車執照、維修照片、估價單
    、統一發票、汽（機）車險理賠申請書等件為證（見本院卷
    第5至21頁）。並經本院調取桃園市政府警察局平鎮分局交
    通事故調查卷宗，核閱現場圖、交通事故照片及道路交通事
    故調查訪問表等資料附卷可佐（見本院卷第23至50頁），堪
    信原告上開主張為真。
六、按汽車行駛時 ，駕駛人應注意車前狀況及兩車並行之間隔
    ，並隨時採取必要之安全措施；汽車行駛至交岔路口，其行
    進、轉彎，應依下列規定：…七、轉彎車應讓直行車先行。
    道路交通安全規則第94條第3 項、第102 條第1 項第7 款分
    別定有明文。查本件事故發生時天氣晴，日間自然光線，視
    距良好，柏油路面乾燥無缺陷、無障礙物等情，有道路交通
    事故調查報告表（一）及現場照片附卷可稽，足見依車禍發
    生時現場狀況及客觀條件，被告及訴外人林群傑並無不能注
    意之情事。是依上開規定，被告駕駛被告汽車行經上開交岔
    路口，應注意車前狀況與減速慢行，隨時採取必要之安全措
    施，然被告行經事故地點未充分注意車前狀況與減速慢行，
    方致使事故發生，其就本件事故發生自有過失；而訴外人林
    群傑行經上開交岔路口時，由桃園市平鎮區中豐路左轉南豐
    路時，本應讓直行之被告汽車先行，然訴外人林群傑卻未禮
    讓即逕行左轉，因而肇事，亦有過失甚明。又卷附道路交通
    事故調查報告表（二）亦認定被告有未依規定減速之肇事原
    因，訴外人林群傑則有左轉彎未依規定之肇事原因。準此，
    原告本於侵權行為及保險代位之法律關係，請求被告賠償損
    害，實屬有據。
七、次按負損害賠償責任者，除法律另有規定或契約另有訂定外
    ，應回復他方損害發生前之原狀；因回復原狀而應給付金錢
    者，自損害發生時起，加給利息；第1項情形，債權人得請
    求支付回復原狀所必要之費用，以代回復原狀，民法第213
    條定有明文。又物被毀損時，被害人除得依民法第196條請
    求賠償外，並不排除民法第213條至第215條之適用。依民法
    第196條請求賠償物被毀損所減少之價額，得以修復費用為
    估定之標準，但以必要者為限（例如︰修理材料以新品換舊
    品，應予折舊），最高法院77年度第9次民事庭會議決議（
    一）可資參照。又被保險人因保險人應負保險責任之損失發
    生，而對於第三人有損失賠償請求權者，保險人得於給付賠
    償金額後，代位行使被保險人對於第三人之請求權；但其所
    請求之數額，以不逾賠償金額為限，保險法第53條第1項亦
    有明文。是系爭車輛之修理以新零件更換被毀損之舊零件，
    則以修理費作為損害賠償之依據時，自應將零件折舊部分予
    以扣除。依行政院所頒固定資產耐用年數表及固定資產折舊
    率之規定，運輸業用客車之耐用年數為4年，依定率遞減法
    每年折舊1000分之438，其最後1年之折舊額，加歷年折舊累
    計額，其總和不得超過該資產成本原額之10分之9，另依營
    利事業所得稅查核準則第95條第6項規定「固定資產提列折
    舊採用平均法、定率遞減法或年數合計法者，以一年為計算
    單位；其使用期間未滿一年者，按實際使用之月數相當於全
    年之比例計算之；不滿一月者，以月計」。系爭車輛自出廠
    日107年6月，迄本件車禍發生時即108年3月14日，已使用10
    個月，則零件56,484元扣除折舊後之修復費用估定為35,867
    元（計算式詳如附表），加計工資34,400元、烤漆14,401元
    ，合計為84,668元。
八、末按「損害之發生或擴大，被害人與有過失者，法院得減輕
    賠償金額，或免除之」，民法第217條第1項定有明文。此項
    規定之目的，在謀求加害人與被害人間之公平，故在裁判上
    法院得以職權減輕或免除之（見最高法院85年台上字第1756
    號判例要旨）。訴外人林群傑就本件事故與有過失，已如前
    述，本院審酌本件事故之一切情狀，認訴外人林群傑應負擔
    70%過失責任、被告應負擔30%過失責任，爰依前開規定，減
    輕被告之賠償金額後為25,400元（計算式：84,668元×30%＝2
    5,400元，元以下四捨五入）。
九、綜上所述，原告依侵權行為及保險代位之法律關係，請求被
    告給付如主文第1項所示，為有理由，應予准許。
十、原告減縮前訴訟標的價額經核定為105,285元，故繳納裁判
    費1,110元，嗣減縮為請求25,400元，該標的金額屬應適用
    小額訴訟程序之事件，故依民事訴訟法第436條之19第1項規
    定，確定訴訟費用額為1,000元。至原告另繳納之110元，因
    係原告減縮訴之聲明，而不得列入訴訟費用，應由原告自行
    承受之。又因本件實質上已屬適用小額訴訟程序事件，僅不
    及變更案號而已，故關於上訴費用計算、上訴之規定，均應
    適用小額訴訟程序，併此敘明。
中    華    民    國   110    年    12    月    21    日
                  中壢簡易庭      法  官  張博鈞

以上為正本係照原本作成。
如不服本判決，應於送達後20日內，向本院提出上訴狀並表明上
訴理由，如於本判決宣示後送達前提起上訴者，應於判決送達後
20日內補提上訴理由書（須附繕本）。
如委任律師提起上訴者，應一併繳納上訴審裁判費。
中    華    民    國   110    年    12    月    21    日
                                  書記官  張季容
附錄：
一、民事訴訟法第436條之24第2項：
    對於小額程序之第一審裁判上訴或抗告，非以其違背法令為
    理由，不得為之。
二、民事訴訟法第436條之25：
    上訴狀內應記載上訴理由，表明下列各款事項：
    （一）原判決所違背之法令及其具體內容。
    （二）依訴訟資料可認為原判決有違背法令之具體事實。
三、民事訴訟法第471 條第1 項：（依同法第436 條之32第2 項
    規定於小額事件之上訴程式準用之）上訴狀內未表明上訴理
    由者，上訴人應於提起上訴後20日內，提出理由書於原第二
    審法院；未提出者，毌庸命其補正，由原第二審法院以裁定
    駁回之。 
附表：零件部分折舊（單位：新臺幣）
----- 折舊時間           金額 第1年折舊值        56,484×0.438×(10/12)=20,617 第1年折舊後價值    56,484-20,617=35,867 上開零件費用加計工資34,400元、烤漆14,401元，共計84,668 元。